【裁判字號】    97,易,578
【裁判日期】    980518
【裁判案由】    詐欺
【裁判全文】
臺灣宜蘭地方法院刑事判決               97年度易字第578號
公  訴  人  臺灣宜蘭地方法院檢察署檢察官
被      告  丙○○
                      宜蘭縣羅.
上列被告因詐欺案件，經檢察官聲請簡易判決處刑（97年度偵字
第3298號），本院羅東簡易庭認不宜以簡易判決處刑，移送本院
適用通常訴訟程序審理，判決如下：
    主  文
丙○○共同犯詐欺取財罪，處有期徒刑肆月。又共同犯詐欺取財
罪，處有期徒刑參月。又共同犯詐欺取財罪，處有期徒刑貳月。
又共同犯詐欺取財罪，處有期徒刑貳月。又共同犯詐欺取財罪，
處有期徒刑貳月。應執行有期徒刑玖月。
    事  實
一、丙○○依其已成年之社會經驗，應有相當之智識程度，其明
    知金融機構帳戶之存摺、印鑑章、金融卡及提款密碼為個人
    信用之表徵，任何人只要有少許之金錢，均可自行到金融機
    構申請開立存款帳戶及申請金融卡，並無特別之窒礙，且於
    犯罪集團專門收集人頭帳戶用以犯罪之社會現象層出不窮之
    際，其亦能預見將自己所有之帳戶存摺、印鑑章、提款卡及
    提款密碼等金融帳戶資料交付或提供他人使用，可能因此供
    不法詐騙份子用以詐使他人將款項匯入後，再加以提領之用
    ，以達到不法詐騙份子隱瞞資金流向及避免提款行為人身分
    曝光之目的，是先行提供帳戶資料，再依指示提領帳戶內款
    項交付之「車手」工作，實為現今氾濫之電話詐騙集團犯罪
    型態中之階段分工行為。詎丙○○為賺取新臺幣（下同）五
    千元之代價，竟與綽號「阿平」之成年男子（真實姓名年籍
    不詳）及其所屬詐騙集團成員，共同基於意圖為自己不法所
    有之犯意聯絡，先由丙○○於民國97年7月21日或22日，在
    台北縣三重市○○路，將其所申辦之萬泰商業銀行羅東分行
    000000000000號帳戶（起訴書誤繕為00000000000號帳戶）
    、合作金庫銀行北羅東分行0000000000000號帳戶之存摺、
    提款卡、印鑑章、提款密碼交予「阿平」，「阿平」則將五
    千元之代價交予丙○○。而丙○○除任由「阿平」及其所屬
    詐欺集團利用上開銀行帳戶作為詐欺犯罪取財收受款項之工
    具外，並自97年7月27日起答應擔任前往金融機構領取詐騙
    所得財物之「車手」工作，丙○○即以上開方式參與「阿平
    」所屬詐欺集團之運作。另「阿平」所屬詐欺集團成員則於
    取得上開二金融帳戶資料後，即由集團成員先後為下列不法
    之詐欺取財犯行：
（一）於97年7月27日下午4時50分許起，陸續撥打電話給張展志
      ，先冒充係東森購物員工而對張展志詐稱「你於東森購物
      買東西的契約書被送貨人員誤勾成分期付款，每個月會被
      固定扣款。」等語，再冒充係銀行行員而對張展志詐稱「
      你的帳戶被冒用，你要依指示將款項匯到指定帳戶內。」
      等語，致張展志陷於錯誤，而依該犯罪集團成員之指示，
      於97年7月29日上午11時57分許，在彰化銀行斗六分行匯
      款五十五萬五千六百六十六元至丙○○前揭萬泰商業銀行
      羅東分行000000000000號帳戶內。「阿平」隨即通知丙○○前往銀行領款，二人乃於97年7月29日上午12時37分許
      一同至台北市○○路上之萬泰商業銀行，由丙○○填具領
      款單後，自其上開帳戶內領出五十萬元交予「阿平」，其
      它剩餘款項，則由「阿平」所屬犯罪集團成員於同日下午
      1時許，持提款卡提領一空。
（二）於97年7月24日下午6時30分許起，陸續撥打電話給蔡雨馨
      ，先冒充係網路賣家而對蔡雨馨詐稱「你的網路購物帳號
      被錯誤設定為十二期分期付款，等一下會有郵局人員打電
      話跟你聯絡處理。」等語，再冒充係郵局行員而對蔡雨馨
      詐稱「如要取消分期付款，就要依指示將款項匯到指定帳
      戶內。」等語，致蔡雨馨陷於錯誤，而依該犯罪集團成員
      之指示，於97年7月29日下午1時56分許，在南投民族路郵
      局匯款十四萬六千元至丙○○前揭萬泰商業銀行羅東分行
      000000000000號帳戶內。上開匯入之款項旋即遭「阿平」
      所屬犯罪集團成員於同日下午2時許，持提款卡提領一空
      。
（三）於97年7月29日下午5時7分許起，陸續撥打電話給甲○○
      ，先冒充係東森購物員工而對甲○○詐稱「你於東森購物
      買東西時，操作錯誤變成分期付款，每個月會被固定扣款
      ，你要向銀行取消分期付款，你的資料會交給銀行，銀行
      行員會與你聯絡。」等語，再冒充係銀行行員而對甲○○
      詐稱「要幫你取消分期付款，你要依指示到自動提款機操
      作。」等語，致甲○○陷於錯誤，而依該犯罪集團成員之
      指示，於97年7月29日下午5時44分許，在台中縣沙鹿鎮○○路106號之合作金庫銀行自動櫃員機匯款二千九百八十
      元至丙○○前揭合作金庫銀行北羅東分行0000000000000
      號帳戶內。上開匯入之款項旋即遭「阿平」所屬犯罪集團
      成員於同日持提款卡提領一空。
（四）於97年7月29日下午5時許起，陸續撥打電話給張秉榮，先
      冒充係東森購物員工而對張秉榮詐稱「你於東森購物買東
      西的契約書被送貨人員誤勾成分期付款，每個月會被固定
      扣款。」等語，再冒充係銀行行員而對張秉榮詐稱「你的
      帳戶會被固定扣款，如要取消分期付款，你要依指示到自
      動提款機操作。」等語，致張秉榮陷於錯誤，而依該犯罪
      集團成員之指示，於97年7月29日下午6時9分許，在台北
      市○○○路上之台新銀行自動櫃員機匯款二萬九千九百八
      十三元至丙○○前揭合作金庫銀行北羅東分行0000000000
      000號帳戶內。上開匯入之款項旋即遭「阿平」所屬犯罪
      集團成員於同日持提款卡提領一空。
（五）於97年7月29日下午5時10分許起，陸續撥打電話給乙○○
      ，先冒充係網路賣家而對乙○○詐稱「你於網路購物時，
      錯誤勾選為分期付款，會被連續扣款。」等語，再冒充係
      銀行行員而對乙○○詐稱「如要取消分期付款，就要依指
      示到自動櫃員機操作。」等語，致乙○○陷於錯誤，而依
      該犯罪集團成員之指示，於97年7月29日下午6時9分許，
      在新竹市○○路與文昌街口之渣打銀行自動櫃員機匯款新
      臺幣一萬二千三百一十三元至丙○○前揭合作金庫銀行北
      羅東分行0000000000000號帳戶內。上開匯入之款項旋即
      遭「阿平」所屬犯罪集團成員於同日持提款卡提領一空。
    嗣經張展志、蔡雨馨、甲○○、張秉榮、乙○○發現有異，
    始知受騙並報警處理後，方為警循線查悉上情。
二、案經甲○○、乙○○訴由宜蘭縣警察局羅東分局報請臺灣宜
    蘭地方法院檢察署檢察官偵查聲請簡易判決處刑，本院羅東
    簡易庭認不宜以簡易判決處刑，移送本院適用通常訴訟程序
    審理。
    理  由
一、按被告以外之人於審判外之言詞或書面陳述，除法律有規定
    者外，不得作為證據。又被告以外之人於審判外之陳述，雖
    不符前四條之規定，而經當事人於審判程序同意作為證據，
    法院審酌該言詞陳述或書面陳述作成時之情況，認為適當者
    ，亦得為證據。當事人、代理人或辯護人於法院調查證據時
    ，知有第159條第1項不得為證據之情形，而未於言詞辯論終
    結前聲明異議者，視為有前項之同意，刑事訴訟法第159條
    第1項、第159條之5第1項、第2項分別定有明文。本件證人
    張展志、蔡雨馨、甲○○、張秉榮、乙○○於警詢之陳述，
    雖均係被告以外之人於審判外之陳述，但檢察官、被告均同
    意採為本案證據，依刑事訴訟法第159條之5第1項規定，自
    有證據能力。另被告、檢察官於本院審理時對於下列所述之
    其他證據資料，均不爭執其證據能力，本院審酌該等證據資
    料作成時之狀況，並無不宜作為證據情事，依刑事訴訟法第
    159條之5第2項規定，自得作為證據。
二、訊據被告丙○○矢口否認有何共同詐欺取財之犯行，辯稱「
    我是有於97年7月21日或22日，在台北縣三重市○○路，將
    所開立之萬泰銀行羅東分行000000000000號帳戶、合作金庫
    銀行北羅東分行0000000000000號帳戶之存摺、提款卡、密
    碼、印章都交給真實姓名年籍不詳之『阿平』，我雖想過將
    帳戶交給不認識的人，該人可能會用我的帳戶去騙錢，但那
    時候我比較缺錢，我沒想那麼多，還是將帳戶賣給『阿平』
    ，後來『阿平』於97年7月27日打電話給我，說有的錢太大
    筆，叫我去幫他領，雖然我也想過那些錢可能是詐騙集團騙
    來的，但當時我沒有想那麼多，我還是答應要幫他領錢，97
    年7月29日中午，我便在台北市○○路上之萬泰商業銀行，
    從我上述萬泰商業銀行帳戶中領出五十萬元交給『阿平』。
    但是我真的沒有與『阿平』等人組成詐騙集團，我不認識『
    阿平』等人，我沒有參與『阿平』等人詐騙起訴書所列被害
    人之行為，那些詐騙電話都不是我打的，被害人的錢匯到我
    的帳戶後，我也只有領那一筆五十萬元，我沒有與『阿平』
    等人共同詐欺取財之犯行。」云云，然查：
（一）被告丙○○於97年7月21日或22日，在台北縣三重市○○
      路，將其所申辦之萬泰商業銀行羅東分行000000000000號
      帳戶、合作金庫銀行北羅東分行0000000000000號帳戶之
      存摺、提款卡、印鑑章、提款密碼交予成年男子「阿平」
      （真實姓名年籍不詳），並取得五千元之代價。其後，有
      詐騙集團之成員利用上開二帳戶，先後於97年7月27日
      下午4時50分許起，陸續撥打電話給張展志，先冒充係東
      森購物員工而對張展志詐稱「你於東森購物買東西的契約
      書被送貨人員誤勾成分期付款，每個月會被固定扣款。」
      等語，再冒充係銀行行員而對張展志詐稱「你的帳戶被冒
      用，你要依指示將款項匯到指定帳戶內。」等語，致張展
      志陷於錯誤，而依該犯罪集團成員之指示，於97年7月29
      日上午11時57分許，在彰化銀行斗六分行匯款新臺幣五十
      五萬五千六百六十六元至丙○○前揭萬泰商業銀行羅東分
      行000000000000號帳戶內。97年7月24日下午6時30分許
      起，陸續撥打電話給蔡雨馨，先冒充係網路賣家而對蔡雨
      馨詐稱「你的網路購物帳號被錯誤設定為十二期分期付款
      ，等一下會有郵局人員打電話跟你聯絡處理。」等語，再
      冒充係郵局行員而對蔡雨馨詐稱「如要取消分期付款，就
      要依指示將款項匯到指定帳戶內」等語，致蔡雨馨陷於錯
      誤，而依該犯罪集團成員之指示，於97年7月29日下午1時
      56分許，在南投民族路郵局匯款新臺幣十四萬六千元至丙○○前揭萬泰商業銀行羅東分行000000000000號帳戶內。
      97年7月29日下午5時7分許起，陸續撥打電話給甲○○
      ，先冒充係東森購物員工而對甲○○詐稱「你於東森購物
      買東西時，操作錯誤變成分期付款，每個月會被固定扣款
      ，你要向銀行取消分期付款，你的資料會交給銀行，銀行
      行員會與你聯絡。」等語，再冒充係銀行行員而對甲○○
      詐稱「要幫你取消分期付款，你要依指示到自動提款機操
      作。」等語，致甲○○陷於錯誤，而依該犯罪集團成員之
      指示，於97年7月29日下午5時44分許，在台中縣沙鹿鎮○○路106號之合作金庫銀行自動櫃員機匯款新臺幣二千九
      百八十元至丙○○前揭合作金庫銀行北羅東分行00000000
      00000號帳戶內。97年7月29日下午5時許起，陸續撥打
      電話給張秉榮，先冒充係東森購物員工而對張秉榮詐稱「
      你於東森購物買東西的契約書被送貨人員誤勾成分期付款
      ，每個月會被固定扣款。」等語，再冒充係銀行行員而對
      張秉榮詐稱「你的帳戶會被固定扣款，如要取消分期付款
      ，你要依指示到自動提款機操作。」等語，致張秉榮陷於
      錯誤，而依該犯罪集團成員之指示，於97年7月29日下午6
      時9分許，在台北市○○○路上之台新銀行自動櫃員機匯
      款新臺幣二萬九千九百八十三元至丙○○前揭合作金庫銀
      行北羅東分行0000000000000號帳戶內。97年7月29日下
      午5時10分許起，陸續撥打電話給乙○○，先冒充係網路
      賣家而對乙○○詐稱「你於網路購物時，錯誤勾選為分期
      付款，會被連續扣款。」等語，再冒充係銀行行員而對乙○○詐稱「如要取消分期付款，就要依指示到自動櫃員機
      操作。」等語，致乙○○陷於錯誤，而依該犯罪集團成員
      之指示，於97年7月29日下午6時9分許，在新竹市○○路
      與文昌街口之渣打銀行自動櫃員機匯款新臺幣一萬二千三
      百一十三元至丙○○前揭合作金庫銀行北羅東分行000000
      0000000號帳戶內。而丙○○除將上開二銀行帳戶交予「
      阿平」使用外，並於97年7月27日答應「阿平」擔任前往
      銀行領出自己帳戶內款項之工作。嗣於張展志受騙匯款五
      十五萬五千六百六十六元至丙○○萬泰商業銀行羅東分行
      000000000000號帳戶內後，「阿平」隨即通知丙○○前往
      銀行領款，二人乃於97年7月29日上午12時37分許，一同
      至台北市○○路上之萬泰商業銀行，由丙○○填具領款單
      後，自其上開萬泰商業銀行羅東分行帳戶內領出五十萬元
      交予「阿平」，其它剩餘款項及蔡雨馨、甲○○、張秉榮
      、乙○○等人所匯入被告丙○○前揭二銀行帳戶內之其餘
      款項，則由「阿平」所屬犯罪集團成員於同日持提款卡提
      領一空等事實，已據證人即被害人張展志、蔡雨馨、甲○○、張秉榮、乙○○於警詢時指訴綦詳，且被告丙○○對
      於上情亦已供承不諱（見本院卷第13至15、82至83頁），
      此外復有彰化銀行約定轉入帳戶服務申請書（被害人張展
      志）、郵政跨行匯款申請書（被害人蔡雨馨）、合作金庫
      自動櫃員機交易明細單（被害人甲○○）、台新銀行自動
      櫃員機交易明細單（被害人張秉榮）、渣打銀行自動櫃員
      機交易明細單（被害人乙○○）、萬泰商業銀行羅東分行
      97年8月12日羅東字第09706650030號函附之丙○○000000
      00000 0號帳戶開戶資料及存摺對帳單、合作金庫銀行北
      羅東分行97年8月12日（97）合金北羅營字第970000121號
      函附之丙○○0000000000000號帳戶開戶資料及交易明細
      表、萬泰商業銀行羅東分行97年12月9日羅東字第0970665
      0047號函附之丙○○提款單各一件，暨自動提款機監視錄
      影畫面翻拍相片一張在卷可稽，自堪以認定。
（二）至於被告丙○○雖辯稱「伊只是將帳戶交給『阿平』使用
      及幫忙『阿平』領出一筆五十萬元，伊不認識『阿平』他
      們，伊並未與『阿平』等人組成詐欺集團，伊並未參與『
      阿平』等人詐騙起訴書所列五位被害人之行為，那些詐騙
      電話均非伊所撥打，被害人之款項匯到伊之帳戶後，伊也
      只有領那一筆五十萬元，伊並未與『阿平』等人共同詐欺
      取財。」云云，然金融帳戶為個人之理財工具，一般民眾
      皆可自由申請開設金融帳戶，並無任何特殊之限制，且得
      同時在不同金融機構申請多數存款帳戶使用，並無借用他
      人帳戶使用之必要。又衡諸一般常情，任何人均可辦理金
      融帳戶存摺使用，如無正當理由，實無借用他人存摺使用
      之理，而金融存摺亦事關個人財產權益之保障，其專有性
      甚高，除非本人或與本人親密關係者，難認有何理由可自
      由流通使用該存摺，一般人均有妥為保管及防止他人任意
      使用之認識，縱特殊情況偶需交付他人使用，亦必深入瞭
      解用途及合理性，始予提供，且該等專有物品如落入不明
      人士手中，而未加以闡明正常用途，極易被利用為與財產
      有關之犯罪工具，此為吾人依一般生活認知所易於體察之
      常識，而有犯罪意圖者，非有正當理由，竟徵求他人提供
      帳戶，客觀上可預見其目的，係供為某筆資金之存入，後
      再行領出之用，且該筆資金之存入及提領過程係有意隱瞞
      其流程及行為人身分曝光之用意，一般人本於一般認知能
      力均易於瞭解。況以電話、手機簡訊通知中獎、刮刮樂、
      退費、佯稱親友遭綁架或在外滋事須給付金錢解決、電視
      、網路購物付款過程有誤等類似方法行騙之不法詐騙份子
      ，為掩飾其等不法行徑，以避免執法人員循線查緝，經常
      利用他人存款帳戶存摺、提款卡及密碼，以確保犯罪所得
      免遭查獲，類此案件在社會上層出不窮，亦屢經報章雜誌
      及其他新聞媒體再三披露，故避免此等專屬性甚高之金融
      帳戶物品被不明人士利用為與財產有關之犯罪工具，亦為
      一般生活認知所應有之認識。被告丙○○為年齡32歲以上
      成年人，有一定之智識程度及社會經驗，對於上情自已知
      之甚詳（見本院卷第13頁被告之供述）。再者，正犯、從
      犯之區別，係以其主觀之犯意及客觀之犯行為標準，凡以
      自己犯罪之意思而參與犯罪，無論其所參與者是否犯罪構
      成要件之行為，皆為正犯，其以幫助他人犯罪之意思而參
      與犯罪，其所參與者，苟係犯罪構成要件之行為，亦為正
      犯，必以幫助他人犯罪之意思而參與犯罪，其所參與者又
      為犯罪構成要件以外之行為，始為從犯，故行為人所參與
      者雖係犯罪構成要件以外之行為，然如係基於共同行為決
      意，而與其他共同實施犯罪行為之人各自分擔犯罪行為之
      一部，亦應對於全部發生之結果共同負責，均屬共同正犯
      。而電話詐騙此一新型社會犯罪型態，自收購人頭帳戶、
      撥打電話實施詐騙、指定被害人匯款帳戶、自人頭帳戶提
      領款項、取贓分贓等階段，乃係需由多人縝密分工方能完
      成之集團性犯罪，其提供帳戶及提領贓款者，縱未參與對
      被害人實施詐術，致令被害人陷於錯誤而交付錢財，然其
      最終目的均係欲促使集團能夠順利完成詐欺取財，再從中
      獲取提供帳戶及提領贓款之利潤以賺取報酬，顯係將其他
      集團成員之行為視為自己之行為，其他成員犯罪之成果視
      為自己之成果，而係基於正犯之犯意共同參與該電話詐騙
      集團之運作，且分擔實施提供帳戶及提領贓款之階段行為
      甚明。本件情形，被告丙○○既已預見「阿平」可能利用
      其所交付之萬泰商業銀行羅東分行000000000000號帳戶、
      合作金庫銀行北羅東分行0000000000000號帳戶作為詐騙
      犯罪取款之工具，亦已預見上開帳戶交予「阿平」使用後
      ，匯入該二帳戶內之款項可能係「阿平」詐騙所得之財物
      （參見本院卷第13頁被告之供述），惟其為貪得「阿平」
      所給付之五千元代價，竟仍將其所有之萬泰商業銀行羅東
      分行000000000000號帳戶、合作金庫銀行北羅東分行0000
      000000000號帳戶之存摺、提款卡、印鑑章、提款密碼交
      予「阿平」及所屬集團成員使用，且答應依「阿平」之指
      示提領帳戶內之款項，進而於被害人匯款後，偕同「阿平
      」一起至銀行將被害人所匯之款項領出，而以此方式參與
      「阿平」所屬詐騙集團之運作，並分擔其中之「提供帳戶
      」及「提領贓款」之工作，其與「阿平」及所屬集團成員
      間，就事實欄所載之詐欺取財犯行，主觀上確有犯意之聯
      絡，客觀上亦有行為之分擔，已甚為灼然。因此，縱然本
      件並無事證證明被告丙○○已參與實行對事實欄所載之被
      害人施用詐術，致令被害人陷於錯誤而交付財物之階段行
      為，然被告丙○○既係以正犯之意思參與「阿平」所屬詐
      騙集團之運作，同時分擔「提供帳戶」、「提領贓款」之
      階段工作，自仍應論以詐欺取財之共同正犯無訛。從而，
      被告前揭所辯，要屬飾卸之詞，諉無足取。
（三）綜上所述，本件事證已臻明確，被告丙○○共同詐欺取財
      之犯行，堪予認定，應依法論科。
三、核被告丙○○之所為，均係犯刑法第339條第1項之詐欺取財
    罪。又被告丙○○與成年男子「阿平」及其他集團成員間，
    就事實欄（一）至（五）之犯行，均有犯意聯絡與行為分擔
    ，均為共同正犯。又被告丙○○所犯事實欄（一）至（五）
    之犯行，犯意各別，行為互殊，應予分論併罰。茲審酌被告
    丙○○之品行、智識程度；犯罪之動機、目的、手段；任意
    提供銀行帳戶予詐欺集團使用，且擔任車手取款之工作，參
    與詐騙集團共同詐騙五位被害人之財物，嚴重影響社會治安
    及金融交易秩序；犯後僅坦承部分事實經過，矢口否認有共
    同詐欺取財之犯行，且未賠償被害人之損失，難認已有完全
    悛悔之意及各被害人所受損害程度等一切情狀，就被告丙○○所犯事實欄（一）至（五）之犯行，酌情依序量處如主文
    所示之刑，並合併定其五罪之應執行刑為有期徒刑九月，以
    示警懲。
據上論斷，應依刑事訴訟法第452條、第299條第1項前段，刑法
第28條、第339條第1項、第51條第5款，刑法施行法第1條之1，
判決如主文。
本案經檢察官劉憲英到庭執行職務
中    華    民    國    98    年    5    月    18    日
                  刑事第三庭審判長法  官  林惠玲
                                  法  官  張育彰
                                  法  官  劉家祥
以上正本證明與原本無異。
如不服本判決應於收受送達後十日內向本院提出上訴書狀，並應
敘述具體理由；其未敘述上述理由者，應於上訴期間屆滿後二十
日內向本院補提理由書 (均須按他造當事人之人數附繕本)「切
勿逕送上級法院」。
                                  書記官  劉謹翊
中    華    民    國    98    年    5    月    18    日
附錄本案論罪科刑法條：
中華民國刑法第339條第1項（普通詐欺罪）
意圖為自己或第三人不法之所有，以詐術使人將本人或第三人之
物交付者，處5年以下有期徒刑、拘役或科或併科1千元以下罰金
。
中華民國刑法施行法第1條之1
中華民國九十四年一月七日刑法修正施行後，刑法分則編所定罰
金之貨幣單位為新臺幣。
九十四年一月七日刑法修正時，刑法分則編未修正之條文定有罰
金者，自九十四年一月七日刑法修正施行後，就其所定數額提高
為三十倍。但七十二年六月二十六日至九十四年一月七日新增或
修正之條文，就其所定數額提高為三倍。


司法院資訊處製作；財團法人民間司法改革基金會備份。
